【裁判字號】    99,審訴,2308
【裁判日期】    991217
【裁判案由】    偽造文書
【裁判全文】
臺灣桃園地方法院刑事判決            99年度審訴字第2308號
公  訴  人  臺灣桃園地方法院檢察署檢察官
被      告  林嘉儀
上列被告因偽造文書案件，經檢察官提起公訴（99年度偵字第22
119 號），被告於本院準備程序進行中，就被訴事實為有罪之陳
述，經本院告知簡式審判程序意旨，並聽取公訴人及被告之意見
後，本院合議庭裁定改依簡式審判程序審理，茲判決如下：
    主      文
林嘉儀行使偽造私文書，足以生損害於他人，累犯，處有期徒刑
陸月，如易科罰金，以新臺幣壹仟元折算壹日，如附表所示偽造
之「李佳蓉」署押均沒收。
    事實及理由
一、犯罪事實：林嘉儀前於民國95年間因恐嚇案件，經本院以95
    年度桃簡字第2828號判決判處有期徒刑4 月確定，嗣經本院
    以96年度聲減字第997 號裁定減為有期徒刑2 月確定，而於
    96年8 月11日期滿執行完畢（於本案構成累犯）。詎其仍不
    知悔改，於98年9 月22日16時58分許（起訴書誤載為下午6
    時50分許），在臺北市○○區○○路1 段187 號前，因另涉
    犯詐欺案件為警查獲，為掩飾身分、逃避處罰及上開詐欺案
    件之追訴，竟基於偽造署押及行使偽造私文書之犯意，冒用
    「李佳蓉」之名應訊，先在如附表所示之時間、地點及文件
    上接續偽造如附表編號1 、2 部分所示之簽名及指印，復於
    偽造完成如附表編號3 至7 部分所示之私文書後，隨將之交
    還承辦員警而行使之，藉以表示承認附表編號1 、2 之文件
    及得因此主張刑事訴訟法上所規定權利之附表編號3 至7 之
    私文書，均足生損害於警察機關辦理案件之正確性及「李佳
    蓉」本人。嗣因李佳蓉本人於檢察官偵查中否認涉犯詐欺案
    件，經送請指紋鑑定比對後，發現與林嘉儀之指紋相符，始
    查悉上情。
二、證據名稱：
  (一)被告林嘉儀於檢察官偵查、本院準備程序及審理中之自白。
  (二)證人即被害人李佳蓉於警詢及臺灣臺北地方法院99年度易字
    第694 號案件99年5 月26日之準備程序中之證述。
  (三)內政部警政署刑事警察局99年7 月7 日刑鑑字第0990080702
    號鑑定書及如附表「署押所在之文件欄」所示之文件各1 份
    。
  (四)臺灣高等法院被告前案紀錄表1 份。
三、被告林嘉儀除在如附表所示之文件上偽造「李佳蓉」名義之
    署名外，部分或另有按捺其指印，因該指印同為代表冒用者
    之姓名，其作用及效力與署押無異。又刑法第217 條所稱之
    「偽造署押」，係指行為人冒用本人名義在文件上簽名或為
    民法第3 條第3 項所稱指印之類似簽名之行為者而言（最高
    法院80年台非字第277 號判決意旨可資參照），故倘行為人
    係以簽名之意，於文件上簽名，且該簽名僅在於表示簽名者
    個人身份，以作為人格同一性之證明，除此之外，再無任何
    其他用意者，固係刑法上所稱之「署押」，惟若於作為人格
    同一性之證明之外，尚有其他法律上之用意（例如表示收受
    某物之用意而成為收據之性質、表示對於某事項為同意之用
    意證明）者，即應該當刑法上之「私文書」。查被告於附表
    編號1 、2 所示文件偽簽「李佳蓉」之署名、按捺指印，該
    簽名、指印僅係表示受詢問、訊問係「李佳蓉」其人無誤，
    而為人格同一性之證明，除此之外，尚無其他法律上之用意
    ，自僅屬成立偽造署押之範疇。至被告於附表編號3 至7 所
    示文件上偽簽「李佳蓉」之署名、按捺指印，因該等文件本
    有表示「李佳蓉」對為搜索時受執行人及在場人用意之證明
    為「收受」意思表示之法律上用意證明，當屬刑法上之私文
    書，且被告偽造後復加以行使，自足生損害於警察機關犯罪
    偵查之正確性及李佳蓉本人。又被告於如附表所示之文件偽
    造「李佳蓉」之署押，及行使偽造私文書之行為，雖係數行
    為，然被告冒名應訊，主觀上當然有自始至終在同一刑事案
    件各階段中偽造私文書及署押之意思，數行為係於同時地或
    密切接近之時地實施侵害同一之法益，各行為之獨立性極為
    薄弱，依一般社會健全觀念難以強行分離，應認各個舉動不
    過為犯罪行為之一部份，故同一刑事案件中之數偽造行為可
    視為一刑事訴訟程式之數個階段，不過係行為接續而完成整
    個犯罪，顯基於單一犯意接續所為，侵害單一法益，應包括
    於一行為予以評價，為接續犯，應論以一罪。故核被告所為
    ，係犯刑法第216 條、第210 條之行使偽造私文書罪。至其
    偽造如附表編號1 、2 部分所示之簽名及指印等各舉，固該
    當刑法第217 條第1 項之偽造署押罪，惟如後述之理由，此
    部分與為偽造私文書而偽造之署押已無從分割個別評價，自
    應與該部分偽造之署押同為偽造私文書之行為所吸收，不另
    論以刑法第217 條第1 項之偽造署押罪。被告此次為警查獲
    所偽造之多個署押、私文書及行使多份偽造之私文書，其目
    的均係在規避相同案件之刑責，且均利用冒用他人名義應訊
    之機會而為，自係基於單一犯意次第行之，各行為間之獨立
    性極為薄弱，依一般社會健全觀念，難以強行分開，在刑法
    評價上，無從分割各別論擬，自應包括視為單一之偽造署押
    、私文書及行使偽造私文書之行為。又其偽造署押為偽造私
    文書之部分行為，偽造之低度行為則應為行使之高度行為吸
    收，均不另論罪。又被告有如事實欄所示之科刑及執行情形
    ，有臺灣高等法院被告前案紀錄表1 份附卷足稽，其於前案
    有期徒刑執行完畢後，5 年內故意再犯本件有期徒刑以上刑
    之罪，為累犯，應依刑法第47條第1 項規定加重其刑。爰審
    酌被告冒用他人名義，偽造署押並行使偽造私文書，足以影
    響犯罪偵查之正確性及犯罪情節與所生危害程度，暨其犯後
    坦承犯行，檢察官求處有期徒刑6 月尚屬適當等一切情狀，
    量處如主文所示之刑，並諭知易科罰金之折算標準，以示懲
    儆。至如附表所示之署押，均係偽造之署押，爰均依刑法第
    219 條之規定，併予宣告沒收。
四、應適用之法條：刑事訴訟法第273 條之1 第1 項、第299 條
    第1 項前段、第310 條之2 、第454 條第1 項，刑法第216
    條、第210 條、第47條第1 項、第41條第1 項前段、第219
    條，刑法施行法第1 條之1 第1 項、第2 項前段。
五、如不服本判決，得自收受送達之翌日起10日內向本院提出上
    訴狀（應附繕本），其未敘述上訴理由者，應於上訴期間屆
    滿後20日內補提理由書狀於本院，上訴於臺灣高等法院。
本案經檢察官王碩志到庭執行職務。
中    華    民    國    99    年    12    月    17    日
                  刑事庭        法  官  潘怡華
以上正本證明與原本無異。
如不服本判決應於收受判決後10日內向本院提出上訴書狀，並應
敘述具體理由。其未敘述上訴理由者，應於上訴期間屆滿後20日
內向本院補提理由書( 均須按他造當事人之人數附繕本) 「切勿
逕送上級法院」。
                                書記官  郭怡君
中    華    民    國    99    年    12    月    17    日
附錄本案論罪科刑法條：
刑法第210 條
偽造、變造私文書，足以生損害於公眾或他人者，處5 年以下有
期徒刑。
刑法第216 條
行使第210 條至第215 條之文書者，依偽造、變造文書或登載不
實事項或使登載不實事項之規定處斷。
附表：
 ┌──┬───┬────┬───────────┬──────────┐
 │編號│ 時間 │ 地點   │ 署 押 所 在 之 文 件 │偽造「李佳蓉」之署押│
 ├──┼───┼────┼───────────┼──────────┤
 │ 1  │98年9 │臺北市南│第1次警詢筆錄         │署名4枚、指印8枚    │
 │    │月22日│海路35號│                      │                    │
 │    │18時50│中正第二│                      │                    │
 │    │分許  │分局偵查│                      │                    │
 │    │      │隊      │                      │                    │
 ├──┼───┼────┼───────────┼──────────┤
 │ 2  │同上  │同上    │合作金庫銀行存摺影本  │署名1枚、指印1枚    │
 │    │      │        │                      │                    │
 │    │      │        │                      │                    │
 │    │      │        │                      │                    │
 ├──┼───┼────┼───────────┼──────────┤
 │ 3  │98年9 │臺北市中│自願受搜索同意書      │署名1枚、指印1枚    │
 │    │月22日│正區汀州│                      │                    │
 │    │17時0 │路1段187│                      │                    │
 │    │分許  │號前    │                      │                    │
 ├──┼───┼────┼───────────┼──────────┤
 │ 4  │98年9 │臺北縣永│自願受搜索同意書      │署名1枚、指印1枚    │
 │    │月22日│和市國中│                      │                    │
 │    │17時35│路8號5樓│                      │                    │
 │    │分許  │        │                      │                    │
 ├──┼───┼────┼───────────┼──────────┤
 │ 5  │98年9 │臺北市中│臺北市政府警察局中正第│署名3枚、指印4枚    │
 │    │月22日│正區汀州│二分局搜索扣押筆錄    │                    │
 │    │17時0 │路1段187│                      │                    │
 │    │分許  │號前    │                      │                    │
 ├──┼───┼────┼───────────┼──────────┤
 │ 6  │同上  │同上    │臺北市政府警察局中正第│署名1枚、指印1枚    │
 │    │      │        │二分局扣押物品目錄表  │                    │
 ├──┼───┼────┼───────────┼──────────┤
 │ 7  │98年9 │臺北縣永│臺北市政府警察局中正第│署名3枚、指印4枚    │
 │    │月22日│和市國中│二分局搜索筆錄        │                    │
 │    │17時35│路8號5樓│                      │                    │
 │    │分許  │        │                      │                    │
 └──┴───┴────┴───────────┴──────────┘

司法院資訊處製作；財團法人民間司法改革基金會備份。
